【裁判字號】    97,上訴,1550
【裁判日期】    970411
【裁判案由】    偽造文書等
【裁判全文】
臺灣高等法院刑事判決                97年度上訴字第1550號
上  訴  人  臺灣臺北地方法院檢察署檢察官
被      告  甲○○
上列上訴人因被告偽造文書等案件，不服臺灣臺北地方法院96年
度訴字第1920號，中華民國97年3月11日第一審判決（起訴案號
：臺灣臺北地方法院檢察署96年度偵字第20428號），提起上訴
，本院判決如下：
    主  文
上訴駁回。
    理 由
一、按「不服地方法院之第一審判決而上訴者，應向管轄第二審
    之高等法院為之。上訴書狀應敘述具體理由」「上訴書狀未
    敘述上訴理由者，應於上訴期間屆滿後二十日內補提理由書
    於原審法院。逾期未補提者，原審法院應定期間先命補正」
    「第二審法院認為上訴書狀未敘述理由或上訴有第三百六十
    二條前段之情形者，應以判決駁回之。但其情形可以補正而
    未經原審法院命其補正者，審判長應定期間先命補正」刑事
    訴訟法第三百六十一條、第三百六十七條，分別定有明文。
    是敘明不服第一審判決之具體理由，為提起第二審上訴之法
    定要件。而所謂敘述具體理由，必以依據卷內訴訟資料或提
    出新事證，憑此指摘或表明第一審判決有採證認事、用法或
    量刑等足以影響判決本旨之不當或違法情形之存在，構成應
    予撤銷改判之具體事由，始克當之（例如：依憑證據法則具
    體指出所採證據何以不具證據能力，或依憑卷證資料，明確
    指出所為證據證明力之判斷如何違背經驗、論理法則）。倘
    僅泛言原判決認定事實錯誤、違背法令、量刑失之過重或輕
    縱，未依上揭意旨指出具體事由，或形式上雖已指出具體事
    由，然該事由縱使屬實，亦不足以認為原判決有何不當或違
    法者（例如：對不具有調查必要性之證據，法院未依聲請調
    查亦未說明理由，或援用證據不當，但除去該證據仍應為同
    一事實之認定），皆難謂係具體理由。方得與第二審上訴制
    度旨在請求第二審法院撤銷、變更第一審不當或違法之判決
    ，以實現個案救濟之立法目的相合（最高法院九十七年度台
    上字第八九二號判決意旨參照）。故上訴人之上訴書狀或補
    提之上訴理由書，雖敘述上訴理由，倘未具體敘述第一審判
    決有何上述違法、不當情形，既與未敘述具體理由無異，其
    上訴即不符合上訴之法定要件。
二、上訴人即臺灣臺北地方法院檢察署檢察官不服原判決，提起
    上訴，其上訴狀略以：被告甲○○犯罪否認犯行，犯後態度
    不佳，且告訴人受詐騙金額高達新臺幣四百五十萬元，原審
    僅判處應執行有期徒刑一年六月，顯然過輕等語。
三、經查，原判決認定略以，被告甲○○夥同不詳之詐欺集團，
    於民國九十六年九月十七日先自詐欺集團處，取得偽造之「
    檢察行政處鑑」公印及偽造之法務部臺北地檢署監管科書記
    官蔡清華空白服務證後，即將自己照片黏貼其上。嗣該詐欺
    集團於同年月十九日以電話對告訴人乙○○佯稱「其證件遭
    冒用，並利用證件為借款，必須返還借款」，並傳真偽造之
    「臺灣臺北士林地方法院檢察署刑事庭傳票」予乙○○，使
    乙○○陷於錯誤，甲○○並攜偽造蔡清華服務證，於同日中
    午十二時至下午三時許，經向乙○○詐騙現金二百萬元及二
    百五十萬元後，旋將詐得款項交付詐欺集團，並因而分利五
    千元，嗣於九十六年九月二十日下午三時四十分許為警查獲
    。被告因而犯有刑法第二百十二條偽造特種文書罪、同法第
    二百十六條、第二百十一條行使偽造公文書罪及同法第三百
    三十九條第一項之詐欺取財等三罪，經分別判處有期徒刑二
    月、一年二月及六月；應執行有期徒刑為一年六月在案。原
    判決認定被告有原審判決事實所載偽造特種文書、行使偽造
    公文書及詐欺取財等犯罪事實，已於判決理由詳敘所憑之證
    據及適用法律之依據，並敘明被告坦承刻印「蔡清華」等之
    印章，並持偽造之「檢察行政處鑑」、「蔡清華」等之公印
    及印章蓋用於偽造之士林地方法院通知書等文件，復將自己
    照片黏貼於偽造之蔡清華服務證上，持之向告訴人乙○○取
    得現金計四百五十萬元，嗣欲三度向告訴人收取款項未果而
    為警查獲等情，及參酌證人即告訴人乙○○之證詞，暨偽造
    之文件及公印、印章等扣案，認被告明知其非書記官蔡清華
    ，竟仍黏貼自己照片於蔡清華服務證上並向告訴人收款，詳
    為論述被告有詐欺及偽造文書之犯意，另並已敘明審酌被告
    所為之涉案程度及主導性較其他詐欺集團成員為輕，並參酌
    其犯罪動機、目的、所受刺激、手段、品行、智識程度、所
    生危害等一切情狀後為量刑之依據。核諸檢察官上訴意旨，
    並未指摘原判決事實認定或法律之適用有何不當或違法之情
    形存在。而量刑之輕重，係實體法上賦予法院得為自由裁量
    之事項，倘其未有逾越法律所規定之範圍，或濫用其權限，
    即不得任意指摘為違法（最高法院七十五年台上字第七○三
    三號判例、九十五年台上字第七二一四號判決參照）。檢察
    官雖以被告犯罪否認犯行，態度不佳，告訴人受詐騙金額甚
    高等語指摘原判決量刑過輕提起上訴，然既未具體指摘原判
    決量刑有何違背法定刑，或濫用權限之違背法令，構成應予
    撤銷改判之具體事由，自與未敘述理由無異，泛指原判決量
    刑不當，自屬失出。衡以上述之說明，檢察官提出上訴書狀
    所敘述之理由，顯與刑事訴訟法第三百六十一條第二項規定
    上訴書狀所應具備之「具體理由」未合，其上訴即屬違背法
    律上之程式，爰不經言詞辯論，逕予駁回。
據上論斷，應依刑事訴訟法第三百六十七條前段、第三百七十二
條，判決如主文。
中    華    民    國    97    年    4     月    11    日
            刑事第十八庭  審判長法  官  吳鴻章
                                法  官  周政達
                                法  官  段景榕
以上正本證明與原本無異。
如不服本判決，應於收受送達後十日內向本院提出上訴書狀，其
未敘述上訴之理由者並得於提起上訴後十日內向本院補提理由書
（均須按他造當事人之人數附繕本）。
                                書記官  陳靜姿
中    華    民    國    97    年    4     月    15    日


司法院資訊處製作；財團法人民間司法改革基金會備份。
